ACORDAO-COMPLETO-2342075

ACÓRDÃO 226/2019 ATA 2/2019 - PLENÁRIO

VISTOS, relatados e discutidos estes autos da Solicitação de Fiscalização 47/2011, de autoria do Deputado Federal Rubens Bueno, encaminhada pelo Presidente da Comissão de Fiscalização Financeira e Controle da Câmara dos Deputados  por meio do Ofício 29/2018/CFFC-P, datado de 18/04/2018, mediante o qual se requer que este Tribunal realize fiscalização para apurar irregularidades nas obras decorrentes de acordos, contratos, convênios e outros instrumentos congêneres entre o Comando do Exército, por meio do Departamento de Engenharia do Exército - DEC e do Instituto Militar de Engenharia - IME, e o Departamento Nacional de Infraestrutura de Transportes - DNIT, nos exercícios de 2002 a 2009. 
ACORDAM os ministros do Tribunal de Contas da União, reunidos em Sessão Extraordinária do Plenário, de caráter reservado, ante as razões expostas pelo relator, em:
9.1. conhecer da presente Solicitação do Congresso Nacional, nos termos do art. 4º, I, b, da Resolução TCU 215/2008;
9.2. informar à Comissão de Fiscalização Financeira e Controle da Câmara dos Deputados que:
9.2.1. este Tribunal realizou auditoria de conformidade no IME (TC Processo 022.244/2010-7 - sigiloso) para apurar denúncia de irregularidades (exercícios de 2003 a 2010) , na gestão de recursos e nos instrumentos firmados por aquela entidade, em especial no tocante ao Convênio DNIT/IME-2004NC010252, sendo que houve uma ampliação no escopo desta fiscalização que passou a abranger também o DEC e o DNIT;
9.2.2.  a equipe de auditoria que realizou a fiscalização mencionada no subitem 9.2.1 supra autuou dois processos de Representação:
9.2.2.1. o TC Processo 031.304/2010-9 (sigiloso) , para apuração de irregularidades na remuneração de duas entidades (Fundação Trompowsky e a Fundação Bio-Rio) pela execução de estudos e levantamentos florestais, arqueológicos e de educação patrimonial que teriam sido efetivamente executados pela Universidade Federal do Pará (UFPA) , contratada pelo DNIT, que, posteriormente, por meio Acórdão 1058/2016-TCU-Plenário,  foi convertido em tomada de contas especial (TC Processo 013.550/2016-0 - Relatoria do Ministro-Substituto André Luís de Carvalho, ainda sem decisão de mérito) ;
9.2.2.2. o TC Processo 000.676/2011-0, acerca de irregularidades na contratação da Fundação Ricardo Franco que subcontratou integralmente a implementação dos serviços ajustados. (Relatoria do Ministro-Substituto Weder de Oliveira, processo arquivado por meio do Acórdão 9624/2017-TCU-Primeira Câmara) ;
9.2.3. por meio do Acórdão 640/2015-TCU-Plenário, proferido no âmbito do TC Processo 022.244/2010-7 e modificado em sede de Embargos de Declaração  pelo Acórdão 1182/2015-TCU-Plenário, foi determinada a instauração de várias Tomadas de Contas Especiais específicas para cada convênio (TC Processo 008.442/2015-0, TC Processo 008.450/2015-3, TC Processo 008.457/2015-8, TC Processo 011.164/2015-8, TC Processo 008.453/2015-2, TC Processo 008.449/2015-5 e TC Processo 008.431/2015-9) , todos de Relatoria do Ministro-Substituto Marcos Bemquerer Costa, e excetuando o último processo, os demais já foram julgados por esta Corte de Contas;
9.2.4. ainda com relação a indícios de irregularidade associados a procedimentos adotados no âmbito das três unidades jurisdicionadas (DNIT, IME e DEC) , no período de 2002 a 2010, foram autuados nesta Corte de Contas os  seguintes processos de interesse que ainda não possuem decisão de mérito:
9.2.4.1. TC Processo 005.782/2015-5 - tomada de contas especial instaurada pelo IME para apurar a conformidade de procedimentos licitatórios e dos estágios de despesas realizadas pelo órgão no período de 2002 a 2006 (Relatoria do Ministro-Substituto André Luís de Carvalho) ;
9.2.4.2. TC Processo 021.193/2016-9 - tomada de contas especial instaurada pelo DNIT para apurar irregularidades relacionadas ao Plano de Trabalho nº 30.001.06.01.51-01-DEC (Relatoria do Ministro Augusto Nardes) ;
9.2.4.3. TC Processo 012.715/2018-2 - tomada de contas especial instaurada pelo DNIT para apurar irregularidades relacionadas ao Plano de Trabalho nº 30.001.07.01.76.01-DEC (Relatoria do Ministro-Substituto Marcos Bemquerer Costa) ;	 
9.3. encaminhar cópia deste acórdão, acompanhada do relatório e da proposta de deliberação que o fundamentam ao Presidente da Comissão de Fiscalização Financeira e Controle da Câmara dos Deputados e ao Deputado Federal Rubens Bueno, bem como cópia de todas as deliberações referentes aos processos mencionados nos subitens deste Acórdão, inclusive aquelas proferidas em caráter sigiloso, de forma que, nos termos dos arts. 25, § 2º, e 26 da Lei 12.527/2011, o acesso a essas informações "cria a obrigação para aquele que as obteve de resguardar o sigilo", incumbindo à autoridade pública responsável, em particular, adotar as providências necessárias à observância das medidas e procedimentos de segurança pertinentes;
9.4. considerar a presente Solicitação do Congresso Nacional parcialmente atendida, nos termos do art. 18 da Resolução TCU 215/2008;
9.5. encaminhar os presentes autos à Secretaria de Controle Externo da Defesa Nacional e da Segurança Pública (SecexDefesa) e determinar àquela unidade técnica que adote as medidas necessárias para fins de cumprimento do art. 18, parágrafo único, da Resolução TCU 215/2008.

Comando do Exército e Departamento Naiconal de Infraestrutura de Transportes - Dnit.

3. Interessada: Comissão de Fiscalização Financeira e Controle da Câmara dos Deputados.

13.1. Ministros presentes: José Mucio Monteiro (Presidente), Walton Alencar Rodrigues, Benjamin Zymler, Augusto Nardes, Aroldo Cedraz, Raimundo Carreiro, Ana Arraes, Bruno Dantas e Vital do Rêgo.
13.2. Ministros-Substitutos presentes: Marcos Bemquerer Costa (Relator), André Luís de Carvalho e Weder de Oliveira.

ACORDAO-COMPLETO-2544867

Acórdão 1899/2022 - Plenário

ACORDAO-COMPLETO-2404228

Acórdão de Relação 1036/2020 - Plenário

Acórdão de Relação

MARCOS BEMQUERER

Adoto como Relatório a instrução do dirigente da Secretaria de Fiscalização de Infraestrutura Rodoviária e de Aviação Civil  (SeinfraRodoviaAviação) à peça 5:
"INTRODUÇÃO
	Trata-se de solicitação de fiscalização encaminhada ao Tribunal pelo Deputado Federal Roberto de Lucena, presidente da Comissão de Fiscalização Financeira e Controle da Câmara dos Deputados (CFFC/CD) , decorrente da Proposta de Fiscalização e Controle (PFC) 47/2011, de autoria do Deputado Federal Rubens Bueno, aprovada em reunião deliberativa ordinária da Comissão em 18/4/2018. A solicitação foi protocolada no TCU em 20/4/2018 (peça 1) .
2.	A solicitação de fiscalização pede que seja realizada 'auditoria nas respectivas obras decorrentes de acordos, contratos, convênios e outros instrumentos congêneres entre o Comando do Exército, por meio do Departamento de Engenharia do Exército - DEC e do Instituto Militar de Engenharia - IME, e o Departamento Nacional de Infraestrutura de Transportes - DNIT, nos exercícios de 2002 a 2009'. (peça 1, p. 1) .
3.	Como justificativa da solicitação, a PFC 47/2011 alude a denúncia do jornal Folha de São Paulo noticiando que o TCU, após fiscalização em obras geridas pelo Exército Brasileiro (EB) , afirma que o General Enzo Martins Peri, comandante do EB à época (agosto de 2011) , beneficiou empresas ligadas a militares com dispensas de licitação entre 2003 e 2007, quando chefiou o DEC.
4.	Prosseguindo, ainda conforme a denúncia, 'De acordo com relatório concluído em junho, há casos de projetos contratados que não foram entregues e outros de duplicidade de pagamentos -quando duas entidades recebem dinheiro por um mesmo contrato.'
5.	Segundo o parlamentar solicitante, o Comando do Exército informou que determinou a instauração de tomada de contas especial referente ao período de 2002 a 2006, no IME e no DEC, para apurar eventual dano aos cofres públicos.
6.	Cita ainda que nova reportagem da Folha de São Paulo, veiculada em 31/8/2011, mostrou que a procuradora Claudia Luz, do Ministério Público Militar, havia aberto em maio de 2011 procedimento para analisar a situação do General Enzo e de outros sete oficiais envolvidos com obras rodoviárias feitas pelo EB. Esses oficiais comandaram o DEC e o IME entre 2004 e 2009, período em que o EB firmou vários convênios com o DNIT para realizar obras em rodovias.
7. 	Por seu turno, o Deputado Wilson Filho, relator da matéria, solicita também que o TCU remeta à CFFC/CD cópias dos respectivos resultados alcançados, para que a secretaria da comissão as disponibilize aos interessados. 	
 EXAME DE ADMISSIBILIDADE
8.	A presente SCN decorre da Proposta de Fiscalização e Controle 47/2011, aprovada em reunião deliberativa ordinária da Comissão de Fiscalização Financeira e Controle da Câmara dos Deputados, realizada em 18/4/2018, e encaminhada ao Tribunal pelo seu presidente, por meio do Ofício 29/2018/CFFC-P. Preenche os requisitos de admissibilidade previstos no art. 232, inciso III, do Regimento Interno do TCU e no art. 4º, inciso I, alínea b, da Resolução-TCU 215/2008. 
9.	Assim, considerando a legitimidade da autoridade solicitante, entende-se que cabe o conhecimento do expediente como solicitação do Congresso Nacional.
EXAME TÉCNICO
10.	 Inicialmente, cabe observar que em 4/8/2010 foi prolatado o Acórdão 1938/2010-TCU-Plenário (sessão extraordinária de caráter reservado) , de relatoria do Ministro-Substituto Marcos Bemquerer Costa, no âmbito do TC Processo 018.095/2010-0 (administrativo) . Na ocasião autorizou-se a então 3ª Secretaria de Controle Externo a realizar auditoria de conformidade no IME para apurar denúncia de irregularidades na gestão de recursos e nos instrumentos firmados pela entidade, em especial no tocante ao Convênio DNIT/IME-2004NC010252.
11.	Autuou-se o TC Processo 022.244/2010-7 (sigiloso) , cuidando de auditoria originalmente realizada no IME, mas que avançou sobre o DEC e DNIT em razão da 'amplitude das irregularidades', conforme o relatório de auditoria finalizado em 1º/8/2011. Essa ação de fiscalização abrangeu atos realizados no período de 2003 a 2010.
12.	Paralelamente, oriundos de representações da equipe encarregada da auditoria mencionada, foram autuados outros dois processos de controle externo.
13.	O primeiro, TC Processo 031.304/2010-9 (sigiloso) , conforme despacho do Sr. Secretário da 3ª Secex à época, para apurar o fato de a Fundação Trompowsky e a Fundação Bio-Rio terem sido remuneradas para a execução de estudos e levantamentos florestais, arqueológicos e de educação patrimonial, inexistindo provas materiais ou documentais dessa execução, levada a efeito, na verdade, pela Universidade Federal do Pará (UFPA) , contratada pelo DNIT para idênticos serviços. As mesmas fundações teriam sido também contratadas pelo DEC para a atualização de projetos, sendo que os serviços foram realizados por empresa particular, tendo as fundações executado apenas pequenos ajustes de texto.
14.	O segundo, TC Processo 000.676/2011-0, para apurar possíveis irregularidades referentes à execução de plano de trabalho DNIT-DEC, haja vista a indevida contratação da Fundação Ricardo Franco como mera intermediadora de recursos, subcontratando os serviços, que refugiam à sua própria especialidade, a preços muito inferiores àqueles cobrados do DEC. Além disso, identificaram-se reduções de quantitativos de objeto sem a correspondente redução nos preços.
15.	A seguir são tratados os desdobramentos desses processos.
TC Processo 022.244/2010-7
16.	Para melhor entendimento da abrangência da auditoria realizada, cita-se trecho do Voto do Relator, Ministro-Substituto Marcos Bemquerer Costa, por ocasião do Acórdão 640/2015-TCU-Plenário, mais a frente comentado com mais detalhes:
'56. Listo abaixo os Convênios que foram objeto de exame pela então 3ª Secex: 
56.1. PG-248/2000-DNER - Assessoria técnica ao então DNER para os estudos da fase de implantação das obras da ligação rodoviária entre Florianópolis-Osório - Valor: R$ 6.240.000,00; 
56.2. PG-001/2002-DNER - Elaboração do Estudo de Impacto Ambiental - EIA e do Relatório de Impacto Ambiental - RIMA, entre outros, para o trecho São Francisco do Sul/Jaraguá do Sul da BR-280/SC, incluindo o Canal do Linguado e a Baía da Babitonga - Valor: R$ 3.430.000,00;
56.3. DNIT PP/169/2003 - Estudos concernentes à construção da BR-163 - Valor: R$ 4.693.000,00; 
56.4. DNIT PP/190/2003 - Estudos de viabilidade econômico-financeira concernentes à BR-153/SP, BR-116 PR/SC, BR-393/RJ, BR-116/RJ, BR-101/RJ, BR-381/MG/SP, BR-116/SP/PR, BR-116/PR, BR-376/PR e BR-101/SC - Valor: R$ 4.400.000,00; 
56.5. DNIT PP/207/2004 - Desenvolvimento dos estudos para o monitoramento remoto de cargas (Plano Diretor Estratégico Nacional de Pesagem) - Valor: R$ 10.118.152,35; e 
56.6. DNIT PP/211/2004 - Assessoria técnica ambiental referente às obras da BR 101, trecho Florianópolis/SC-Osório/RS - Valor: R$ 8.860.000,00.'
17.	Ainda com o intuito de esclarecer aspectos da auditoria, alude-se a trecho do Voto Revisor apresentado pelo Ministro Benjamin Zymler na ocasião da citada decisão:
'7. Adentrando nas constatações do presente relatório de auditoria, pode-se dividir o objeto fiscalizado em três períodos distintos, conforme o órgão executor da despesa, a origem dos recursos e o período de ocorrência dos fatos: 
7.1. Período 2003/2005 - IME: foi apurado o direcionamento dos recursos do Dnit, além da utilização esporádica de recursos da própria Instituição, para contratação de empresas vinculadas ao Major Washington Luiz de Paula, personagem central nos indícios de fraude apurados pela fiscalização, conforme relatado a seguir. 
7.2. Período 2006/2009 - IME: houve direcionamento de recursos próprios do Instituto para três empresas do grupo familiar do Maj. Washington. 
7.3. Período 2006/2009 - DEC: ocorreram várias contratações diretas da Fundação Ricardo Franco para a execução dos objetos dos convênios celebrados com o Dnit, a qual subcontratava as mesmas empresas ligadas ao Maj. Washington.'
18.	Dessa forma, a auditoria teve como foco a aplicação dos recursos dos supracitados convênios geridos inicialmente pelo IME e, posteriormente, pelo DEC. Foi apurado também, além do esquema de fraudes perpetrado com recursos do DNIT, falhas na aplicação de recursos próprios do IME no período de 2006 a 2009. Os exames abrangeram apenas as contratações realizadas com a Fundação Ricardo Franco.
19.	Em síntese, com ênfase nas medidas mais importantes, o Acórdão 640/2015-TCU-Plenário determinou:
	a) o sobrestamento da Tomada de Contas do DEC referente ao exercício de 2009;
	b) a desconsideração da personalidade jurídica de diversas empresas envolvidas nas fraudes apuradas, de modo a trazer seus sócios ao polo passivo das tomadas de contas especiais a serem autuadas;
	c)  o estorno, por parte do IME, após contraditório e ampla defesa, de parcelas indevidamente pagas no âmbito do Contrato 11/2009-IME - Serviços de Reparação, Manutenção e Adequação do Rancho;
	d) a autuação, por parte da SecexDefesa, de tomadas de contas especiais relativas a:
		d.1) irregularidades detectadas pela equipe de auditoria na gestão 2008/2010 do IME e do DEC, com realização de diversas medidas - oitivas, audiências e citações de responsáveis;
		d.2) irregularidades relativas ao Convênio PG-248/2000-DNER, com citação dos responsáveis pelo débito de R$ 544.243,36;
		d.3) irregularidades relativas ao Convênio PG-001/2002-DNER, com apuração do dano ao erário e citação dos responsáveis;
		d.4) irregularidades relativas ao Convênio DNIT PP/169/2003, com citação dos responsáveis pelo débito de R$ 4.693.000,00;
		d.5) irregularidades relativas ao Convênio DNIT PP/207/2004, com citação dos responsáveis pelo débito de R$ 10.118.152,35;
	d.6) irregularidades relativas ao Convênio DNIT PP/190/2003, com apuração do dano ao erário e citação dos responsáveis; e
	d.7) irregularidades relativas ao Convênio DNIT PP/211/2004, com apuração do dano ao erário e citação dos responsáveis. 
	e) a realização de auditoria no Departamento de Ciência e Tecnologia do Exército com vistas à verificação da regular aplicação de verbas federais eventualmente transferidas às Fundações Ricardo Franco, Bio Rio e Roberto Trompowski Leitão de Almeida por meio de convênios ou outros ajustes congêneres, ao longo dos anos de 2006 a 2010;
	f) a realização de audiências de diversos responsáveis:
	f.1) em função da omissão na fiscalização dos processos licitatórios, bem como da ratificação indevida de dispensas de licitações, em diferentes períodos (de 2003 a 2007) , que renderam ensejo à contratação indevida de empresas fraudulentas;
	f.2) em função de terem homologado indevidamente, de forma sistemática e generalizada, em diferentes períodos (de 2002 a 2006) , processos licitatórios que resultaram na contratação pelo IME ou pelo DEC, de empresas fraudulentas, bem como na contratação da Fundação Ricardo Franco, que atuava meramente como intermediária subcontratando outras firmas para a execução do objeto ao qual havia entabulado ajuste com aquelas Organizações Militares; e
	f.3) em função de terem habilitado licitantes fraudulentas e por terem adjudicado, indevidamente, de forma sistemática e generalizada, no período de 13/3/2003 a 8/12/2003, os objetos de todos os processos licitatórios que resultaram na contratação pelo IME de diversas empresas, conforme comprovado no IPM instituído pela Portaria 25/DCT, caracterizando as fraudes previstas nos arts. 90 e 93 da Lei 8.666/1993.
	g) ao DNIT que:
	g.1) adotasse as medidas previstas nas normas aplicáveis à gestão e ao controle dos convênios, bem como outras que se fizessem necessárias, para regularizar a situação de todos os planos de trabalho identificados, instaurando tomada de contas especiais nos casos em que as medidas saneadoras fossem frustradas; 
	g.2) instaurasse imediatamente tomada de contas especiais para os casos em que as medidas citadas no subitem anterior já tivessem sido adotadas e ainda assim remanescesse a omissão no dever de prestar contas, bem como para os casos em que a prestação de contas não tivesse sido aprovada de forma total; e
	g.3) informasse no prazo de sessenta dias, a contar da ciência do Acórdão, o resultado das prestações de contas de ajustes mencionados à peça 375 do processo, os quais deveriam ser identificados pela numeração do convênio e/ou ajuste congênere, e não apenas pelo número do plano de trabalho, apontando as tomadas de contas especiais instauradas e todas as medidas adotadas em atenção às normas relativas às transferências de recursos da União mediante convênios e congêneres que previssem o registro da inadimplência dos convênios nos sistemas informatizados da administração federal (Siafi e Siconv) .
20.	Cabe observar que, nas determinações para instauração de tomadas de contas especiais -  alíneas d.3 a d.7 - foi feita menção expressa à não inclusão do Sr. Enzo Marins Peri no rol dos citados, em decorrência de o Ministro Benjamin Zymler, em seu Voto Revisor, ter defendido o afastamento da responsabilidade do responsável sobre o débito apurado.
21.	Por força de embargos de declaração opostos pelo Ministério Público junto ao TCU contra o Acórdão 640/2015-TCU-Plenário, o Acórdão 1182/2015-TCU-Plenário (relator Ministro Benjamin Zymler) alterou a redação dos subitens relativos à instauração das TCE comentadas nas alíneas d.3 a d.7 acima. Em síntese:
	a) quanto ao Convênio PG-001/2002-DNER (d.3) , foram estabelecidos os débitos de R$ 115.181,99 e de R$ 2.186.637,14;
	b) quanto ao Convênio DNIT PP/169/2003 (d.4) , foi modificado o débito, de R$ 4.693.000,00 para R$ 1.866.582,58;
	c) quanto ao Convênio DNIT PP/207/2004 (d.5) , foi modificado o débito, da parcela única de R$ 10.118.152,35, para duas parcelas de R$ 1.160.839,16 e de R$ 2.227.165,08;
	d) quanto ao Convênio DNIT PP/190/2003 (d.6) , foram estabelecidos os débitos de R$ 1.788.700,04 e de R$ 1.576.810,99; e
	e) quanto ao Convênio DNIT PP/211/2004 (d.7) , foram estabelecidos os débitos de R$ 3.955.486,90 e de R$ 535.640,36.
22.	A decisão de mérito do TC Processo 022.244/2010-7 ocorreu por meio do Acórdão 1412/2018-TCU-Plenário (relator Ministro-Substituto Marcos Bemquerer Costa) , que deliberou por excluir do polo passivo a maioria dos responsáveis chamados em audiência, à exceção de um, que teve suas razões de justificativa rejeitadas, no entanto sem aplicação de multa, em função da prescrição da pretensão punitiva no TCU. Foi também determinado o arquivamento dos autos.
23.	Para monitoramento das determinações e cumprimento das medidas do Acórdão 640/2015-TCU-Plenário foram instaurados outros processos de controle externo. Quanto à determinação para estorno de valores indevidamente pagos pelo IME no âmbito do Contrato 11/2009-IME foi autuado o TC Processo 031.848/2018-4, processo do tipo monitoramento ainda sem instrução de mérito. 
24.	No que tange às tomadas de contas especiais determinadas na primeira decisão de 2015, alterada posteriormente nesse mesmo ano, foram autuados os seguintes processos, com a respectiva situação atual:
	a) TC Processo 008.431/2015-9 - irregularidades detectadas pela equipe de auditoria na gestão 2008/2010 do IME e do DEC - pendente de decisão de mérito;
	b) TC Processo 008.449/2015-5 - irregularidades no Convênio DNIT PP/169/2003 - com decisão de mérito prolatada por meio do Acórdão 841/2018-TCU-Plenário, retificado por inexatidão material pelo Acórdão 1268/2018-TCU-Plenário, ambos de relatoria do Ministro-Substituto Marcos Bemquerer Costa;
	c) TC Processo 008.453/2015-2 - irregularidades no Convênio DNIT PP/190/2003 - com decisão de mérito prolatada por meio do Acórdão 1909/2018-TCU-Plenário, de relatoria do Ministro-Substituto Marcos Bemquerer Costa;
	d) TC Processo 011.164/2015-8 - irregularidades no Convênio PG-001/2002-DNER - com decisão de mérito prolatada por meio do Acórdão 2057/2018-TCU-Plenário, de relatoria do Ministro-Substituto Marcos Bemquerer Costa;
	e) TC Processo 008.457/2015-8 - irregularidades no Convênio DNIT PP/211/2004 - com decisão de mérito prolatada por meio do Acórdão 1411/2018-TCU-Plenário, de relatoria do Ministro-Substituto Marcos Bemquerer Costa;
	f) TC Processo 008.450/2015-3 - irregularidades no Convênio DNIT PP/207/2004 - com decisão de mérito prolatada por meio do Acórdão 1012/2018-TCU-Plenário, de relatoria do Ministro-Substituto Marcos Bemquerer Costa, parcialmente alterado por força de embargos de declaração analisados pelo Acórdão 2763/2018-TCU-Plenário, de relatoria do Ministro Vital do Rêgo; e
	g) TC Processo 008.442/2015-0 - irregularidades no Convênio PG-248/2000-DNER - com decisão de mérito prolatada por meio do Acórdão 1658/2018-TCU-Plenário, de relatoria do Ministro-Substituto Marcos Bemquerer Costa.
25.	Ainda relacionados aos convênios assinados entre o DNIT e os órgão do Exército no período de 2002 a 2010 foram encontrados nos sistemas do TCU os seguintes processos de interesse:
	a) TC Processo 005.782/2015-5 - tomada de contas especial instaurada pelo IME para apurar a conformidade de procedimentos licitatórios e dos estágios de despesas realizadas pelo órgão no período de 2002 a 2006, ainda sem decisão de mérito. Relatoria do Ministro-Substituto André Luís de Carvalho;
	b) TC Processo 021.193/2016-9 - tomada de contas especial instaurada pelo DNIT para apurar irregularidades relacionadas ao Plano de Trabalho nº 30.001.06.01.51-01-DEC, ainda sem decisão de mérito. Relatoria do Ministro Augusto Nardes; e
	c) TC Processo 012.715/2018-2 - tomada de contas especial instaurada pelo DNIT para apurar irregularidades relacionadas ao Plano de Trabalho nº 30.001.07.01.76.01-DEC, ainda sem decisão de mérito. Relatoria do Ministro-Substituto Marcos Bemquerer Costa.
TC Processo 031.304/2010-9
26.	Conforme comentado anteriormente, o processo tratou de representação de equipe de auditoria da então 3ª Secex para apurar o fato de a Fundação Trompowsky e a Fundação Bio-Rio terem sido remuneradas para a execução de estudos e levantamentos florestais, arqueológicos e de educação patrimonial, inexistindo provas materiais ou documentais dessa execução, levada a efeito, na verdade, pela Universidade Federal do Pará (UFPA) , contratada pelo DNIT para idênticos serviços. As mesmas fundações teriam sido também contratadas pelo DEC para a atualização de projetos, sendo que os serviços foram realizados por empresa particular, tendo as fundações executado apenas pequenos ajustes de texto.
27.	O Acórdão 1058/2016-TCU-Plenário, de relatoria do Ministro Marcos Bemquerer Costa, determinou a conversão dos autos em tomada de contas especial, determinando ainda seu apensamento ao processo a ser autuado.
28.	O processo de TCE decorrente é o TC Processo 013.550/2016-0, ainda sem decisão de mérito, de relatoria do Ministro-Substituto André Luís de Carvalho.
TC Processo 000.676/2011-0
29.	O processo cuidou de representação para apurar possíveis irregularidades referentes à execução de plano de trabalho DNIT-DEC, haja vista a indevida contratação da Fundação Ricardo Franco como mera intermediadora de recursos, subcontratando os serviços, que refugiam à sua própria especialidade, a preços muito inferiores àqueles cobrados do DEC. Além disso, identificaram-se reduções de quantitativos de objeto sem a correspondente redução nos preços.
30.	Por meio do Acórdão 9624/2017-TCU-Primeira Câmara, de relatoria do Ministro-Substituto Weder de Oliveira, deliberou-se por acolher as razões de justificativas dos responsáveis chamados em audiência quanto à dispensa que deu origem ao contrato 18/2008-DEC, firmado entre o DEC e a Fundação Ricardo Franco. Assim, conheceu-se da representação, considerando-a improcedente, com o consequentemente arquivamento dos autos.
Resumo dos processos
31.	Para aglutinar as diversas informações apresentadas, proporcionando resumo das principais características dos processos citados, e facilitar na elaboração da proposta de encaminhamento final, descortina-se o quadro a seguir:
	Processo
	Tipo
	Estado
	Relator
	Pendente de decisão de mérito?
	Confiden-cialidade

	Processo 022.244/2010-7
	Relatório de Auditoria
	Aberto
	Marcos Bemquerer Costa
	Não
	Sigiloso

	Processo 031.304/2010-9
	Representação
	Encerrado (apensado ao TC Processo 013.550/2016-0) 
	Marcos Bemquerer Costa
	Não
	Sigiloso

	Processo 000.676/2011-0
	Representação
	Encerrado
	Weder de Oliveira
	Não
	Sigiloso

	Processo 005.782/2015-5
	Tomada de Contas Especial
	Aberto
	André Luís de Carvalho
	Sim
	Reservado (contendo peças sigilosas) 

	Processo 008.431/2015-9
	Tomada de Contas Especial
	Aberto
	Marcos Bemquerer Costa
	Sim
	Reservado

	Processo 008.442/2015-0
	Tomada de Contas Especial
	Aberto
	Marcos Bemquerer Costa
	Não
	Reservado (contendo peças sigilosas) 

	Processo 008.449/2015-5
	Tomada de Contas Especial
	Aberto
	Marcos Bemquerer Costa
	Não
	Sigiloso

	Processo 008.450/2015-3
	Tomada de Contas Especial
	Aberto
	Marcos Bemquerer Costa
	Não
	Sigiloso

	Processo 008.453/2015-2
	Tomada de Contas Especial
	Aberto
	Marcos Bemquerer Costa
	Não
	Reservado (contendo peças sigilosas) 

	Processo 008.457/2015-8
	Tomada de Contas Especial
	Aberto
	Marcos Bemquerer Costa
	Não
	Reservado (contendo peças sigilosas) 

	Processo 011.164/2015-8
	Tomada de Contas Especial
	Aberto
	Marcos Bemquerer Costa
	Não
	Reservado (contendo peças sigilosas) 

	Processo
	Tipo
	Estado
	Relator
	Pendente de decisão de mérito?
	Confiden-cialidade

	Processo 013.550/2016-0
	Tomada de Contas Especial
	Aberto
	André Luís de Carvalho
	Sim
	Reservado (contendo peças sigilosas) 

	Processo 021.193/2016-9
	Tomada de Contas Especial
	Aberto
	Augusto Nardes
	Sim
	Reservado

	Processo 012.715/2018-2
	Tomada de Contas Especial
	Aberto
	Marcos Bemquerer Costa
	Sim
	Reservado

Definição do Relator
32.	 A Resolução-TCU 215/2008 estipula, em seu art. 11, que o processo de solicitação do Congresso Nacional tem como relator o do feito original, mesmo que se refira a órgão ou entidade pertencente a lista de unidades jurisdicionadas de outro relator. Assim, considerando a existência do TC Processo 022.244/2010-7, sobre o qual fundaram-se as reportagens do jornal Folha de São Paulo, utilizadas como base na justificação do requerente (peça 1. p. 3) , o presente processo é de relatoria do Ministro-Substituto Marcos Bemquerer Costa.
CONCLUSÃO
33.	Cuidam os autos de solicitação de fiscalização encaminhada ao Tribunal pelo Deputado Federal Roberto de Lucena, presidente da Comissão de Fiscalização Financeira e Controle da Câmara dos Deputados (CFFC/CD) , decorrente da Proposta de Fiscalização e Controle (PFC) 47/2011, de autoria do Deputado Federal Rubens Bueno, aprovada em reunião deliberativa ordinária da Comissão em 18/4/2018.
34.	Em síntese, o pleito versa sobre pedido de 'auditoria nas respectivas obras decorrentes de acordos, contratos, convênios e outros instrumentos congêneres entre o Comando do Exército, por meio do Departamento de Engenharia do Exército - DEC e do Instituto Militar de Engenharia - IME, e o Departamento Nacional de Infraestrutura de Transportes - DNIT, nos exercícios de 2002 a 2009'. Complementarmente, solicita-se que o TCU remeta à CFFC/CD cópias dos respectivos resultados alcançados, para que a secretaria da comissão as disponibilize aos interessados.
35.	Compulsando a justificação apresentada pelo requerente, Deputado Federal Rubens Bueno, observa-se que o objetivo do pedido é apurar os fatos veiculados em reportagens do jornal Folha de São Paulo no ano de 2011, relacionadas a irregularidades ocorridas em convênio assinados entre o Departamento Nacional de Infraestrutura de Transportes e órgãos da estrutura do Exército Brasileiro - Departamento de Engenharia e Construção e Instituto Militar de Engenharia -, à época sob investigação do TCU.
36.	As reportagens aludem a relatório concluído em junho de 2011 decorrente de fiscalização do TCU. Teriam sido analisados convênios do Exército como o DNIT entre os anos de 2003 e 2010.
37.	Tais informações referem-se ao TC Processo 022.244/2010-7, que cuidou de auditoria originalmente realizada no IME, mas que avançou sobre o DEC e DNIT em razão da 'amplitude das irregularidades', conforme o relatório de auditoria finalizado em 1º/8/2011. Como anunciado na reportagem, essa ação de fiscalização abrangeu atos realizados no período de 2003 a 2010.
38.	Assim, considera-se que este Tribunal de Contas já realizou extenso trabalho de auditoria em convênios e instrumentos congêneres pactuados entre o DNIT e o Exército Brasileiro no intervalo entre os anos de 2002 e 2009. Ademais, foram identificados os demais processos relacionados e decorrentes dessa ação de controle, com o fito de prestar as informações solicitadas ao requerente por meio do envio de cópias dos autos.
PROPOSTA DE ENCAMINHAMENTO
39.	Diante do exposto, submete-se a presente solicitação do Congresso Nacional, formulada por intermédio do Ofício nº 29/2018/CFFC-P, de 18/4/2018, pelo Presidente da Comissão de Fiscalização Financeira e Controle da Câmara dos Deputados, com base na Proposta de Fiscalização e Controle nº 47/2011, de 15/9/2011, de autoria do Deputado Federal Rubens Bueno, propondo:
	a) conhecer da presente Solicitação do Congresso Nacional, satisfeitos os requisitos de admissibilidade previstos no art. 232, inciso III, do Regimento Interno do TCU e no art. 4º, inciso I, alínea b, da Resolução-TCU 215/2008;
	b) informar ao Ministro Augusto Nardes, relator do TC Processo 021.193/2016-9, que o mencionado processo é conexo a esta solicitação, sendo, por isso, necessário, quando do julgamento do mérito, o encaminhamento ao relator desta solicitação de cópia do acórdão proferido, do relatório e do voto que o fundamentaram e das peças processuais consideradas necessárias ao atendimento da solicitação objeto deste processo; 
	c) informar ao Ministro-Substituto André Luís de Carvalho, relator do TC Processo 005.782/2015-5 e do TC Processo 013.550/2016-0, que os mencionados processos são conexos a esta solicitação, sendo, por isso, necessário, quando do julgamento do mérito, o encaminhamento ao relator desta solicitação de cópia dos acórdãos proferidos, dos relatórios e dos votos que os fundamentaram e das peças processuais consideradas necessárias ao atendimento da solicitação objeto deste processo;
	d) informar ao Ministro-Substituto Weder de Oliveira, relator do TC Processo 000.676/2011-0, que o mencionado processo é conexo a esta solicitação e requisitar cópia integral do processo referido, nos termos do art. 13, da Resolução-TCU 215/2008;
	e) estender, por força do art. 14, inciso III, da Resolução-TCU 215/2008, os atributos definidos no art. 5º daquela resolução aos TC Processo 021.193/2016-9, Processo 005.782/2015-5 e Processo 013.550/2016-0, uma vez reconhecida conexão integral dos respectivos objetos com o da presente solicitação;
	f) juntar cópia da deliberação que vier a ser adotada neste processo aos processos conexos mencionados anteriormente, conforme determina o art. 14, inciso V, da Resolução-TCU 215/2008;
	g) informar ao Presidente da Comissão de Fiscalização Financeira e Controle da Câmara dos Deputados, que enviou a presente solicitação ao Tribunal, que: 
	g.1) no âmbito do TC Processo 022.244/2010-7 foi realizada auditoria em convênios e instrumentos congêneres pactuados entre o DNIT e o Exército Brasileiro, por intermédio do Departamento de Engenharia e Construção e do Instituto Militar de Engenharia, no intervalo entre os anos de 2002 e 2009;
	g.2) relacionados a essa ação de controle existem no TCU os seguintes processos:
	Processo
	Tipo
	Estado
	Relator

	Processo 031.304/2010-9
	Representação
	Encerrado (apensado ao TC Processo 013.550/2016-0) 
	Marcos Bemquerer Costa

	Processo 000.676/2011-0
	Representação
	Encerrado
	Weder de Oliveira

	Processo 005.782/2015-5
	Tomada de Contas Especial
	Aberto
	André Luís de Carvalho

	Processo
	Tipo
	Estado
	Relator

	Processo 008.431/2015-9
	Tomada de Contas Especial
	Aberto
	Marcos Bemquerer Costa

	Processo 008.442/2015-0
	Tomada de Contas Especial
	Aberto
	Marcos Bemquerer Costa

	Processo 008.449/2015-5
	Tomada de Contas Especial
	Aberto
	Marcos Bemquerer Costa

	Processo 008.450/2015-3
	Tomada de Contas Especial
	Aberto
	Marcos Bemquerer Costa

	Processo 008.453/2015-2
	Tomada de Contas Especial
	Aberto
	Marcos Bemquerer Costa

	Processo 008.457/2015-8
	Tomada de Contas Especial
	Aberto
	Marcos Bemquerer Costa

	Processo 011.164/2015-8
	Tomada de Contas Especial
	Aberto
	Marcos Bemquerer Costa

	Processo 013.550/2016-0
	Tomada de Contas Especial
	Aberto
	André Luís de Carvalho

	Processo 021.193/2016-9
	Tomada de Contas Especial
	Aberto
	Augusto Nardes

	Processo 012.715/2018-2
	Tomada de Contas Especial
	Aberto
	Marcos Bemquerer Costa

	h) encaminhar ao Presidente da Comissão de Fiscalização Financeira e Controle da Câmara dos Deputados cópias, inclusive peças sigilosas, dos seguintes processos relacionados no subitem anterior, que já possuem instrução de mérito: TC Processo 022.244/2010-7, Processo 031.304/2010-9, Processo 000.676/2011-0, Processo 008.442/2015-0, Processo 008.449/2015-5, Processo 008.450/2015-3, Processo 008.453/2015-2, Processo 008.457/2015-8 e Processo 011.164/2015-8, juntamente com cópia da presente instrução;
	i) alertar ao Presidente da Comissão de Fiscalização Financeira e Controle da Câmara dos Deputados que, conforme o disposto no art. 25, § 2º, da Lei nº 12.527/2011, fica transferido a essa autoridade o dever de resguardo de sigilo dos respectivos documentos e informações no mesmo grau adotado no âmbito deste Tribunal;
	j) dar ciência da decisão que vier a ser adotada, e que atende parcialmente à solicitação apresentada, ao Exmo. Sr. Deputado Federal Rubens Bueno, autor da proposta de fiscalização; e
	k) alterar para a SecexDefesa a responsabilidade técnica sobre o presente processo e sobrestar sua apreciação até que sejam encaminhadas as informações relativas aos processos conexos, necessárias ao integral cumprimento do solicitado, com fundamento no art. 47 da Resolução-TCU 259/2014."
	É o Relatório.

não há.

Não atuou.

SOLICITAÇÃO DO CONGRESSO NACIONAL. REQUERIMENTO DE REALIZAÇÃO DE FISCALIZAÇÃO. EXAME DE ACORDOS, CONTRATOS, CONVÊNIOS E OUTROS INSTRUMENTOS CONGÊNERES PACTUADOS PELO COMANDO DO EXÉRCITO, POR MEIO DO DEPARTAMENTO DE ENGENHARIA DO EXÉRCITO - DEC E DO INSTITUTO MILITAR DE ENGENHARIA - IME, E O DEPARTAMENTO NACIONAL DE INFRAESTRUTURA DE TRANSPORTES - DNIT, NOS EXERCÍCIOS DE 2002 A 2009. ATENDIMENTO PARCIAL DA SOLICITAÇÃO. ENCAMINHAMENTO DE INFORMAÇÕES E CÓPIA DE DELIBERAÇÕES JÁ PROFERIDAS AO REQUERENTE. DETERMINAÇÃO À UNIDADE TÉCNICA QUE ENVIE CÓPIA DOS ACÓRDÃOS QUE VIEREM A SER PROFERIDOS NOS PROCESSOS PENDENTES DE APRECIAÇÃO.

SOLICITAÇÃO DO CONGRESSO NACIONAL (SCN)

Secretaria de Fiscalização de Infraestrutura Rodoviária e de Aviação Civil  (SeinfraRodoviaAviação) e Secretaria de Controle Externo da Defesa Nacional e da Segurança Pública (SecexDefesa).

Trata-se da Solicitação de Fiscalização 47/2011, de autoria do Deputado Federal Rubens Bueno, encaminhada pelo Presidente da Comissão de Fiscalização Financeira e Controle da Câmara dos Deputados  por meio do Ofício 29/2018/CFFC-P, datado de 18/04/2018, mediante o qual se requer que este Tribunal realize fiscalização para apurar irregularidades nas obras decorrentes de acordos, contratos, convênios e outros instrumentos congêneres entre o Comando do Exército, por meio do Departamento de Engenharia do Exército - DEC e do Instituto Militar de Engenharia - IME, e o Departamento Nacional de Infraestrutura de Transportes - DNIT, nos exercícios de 2002 a 2009. 
2.	A Solicitação está fundamentada por notícias na imprensa a respeito de empresas ligadas a militares que teriam sido beneficiadas com contratações diretas, para execução de serviços em obras públicas.
3.	O pedido de realização de fiscalização também foi motivado por denúncia sobre a ocorrência de pagamentos antecipados e de remuneração indevida por serviços de elaboração de projetos que não teriam sido entregues.   
4.	Preliminarmente, cumpre destacar que este Tribunal deve conhecer da presente Solicitação do Congresso Nacional, vez que preenchidos os requisitos de admissibilidade previstos no art. 71, inciso IV, da Constituição Federal; no art. 38, inciso II, da Lei 8.443/1992; no art. 232, inciso III, do Regimento Interno do TCU e no art. 4º, inciso I, alínea b, da Resolução-TCU 215/2008.
5.	Adoto como minhas razões de decidir o exame empreendido pela Secretaria de Fiscalização de Infraestrutura Rodoviária e de Aviação Civil  (SeinfraRodoviaAviação) , sem prejuízo de algumas considerações que reforço a seguir.
6.	Primeiramente a unidade técnica apontou, como se nota no Relatório precedente, que este Tribunal realizou auditoria de conformidade no IME para apurar denúncia de irregularidades (exercícios de 2003 a 2010) , na gestão de recursos e nos instrumentos firmados por aquela entidade, em especial no tocante ao Convênio DNIT/IME-2004NC010252, sendo que, no âmbito do processo de minha relatoria (TC Processo 022.244/2010-7 - sigiloso) , houve uma ampliação no escopo desta fiscalização que passou a abranger também o DEC e o DNIT.
7.	A equipe que participou da auditoria supramencionada autuou, posteriormente, duas representações: 
	7.1. TC Processo 031.304/2010-9 (sigiloso) , para apuração de irregularidades na remuneração de duas entidades (Fundação Trompowsky e a Fundação Bio-Rio) pela execução de estudos e levantamentos florestais, arqueológicos e de educação patrimonial que teriam sido efetivamente executados pela Universidade Federal do Pará (UFPA) , contratada pelo DNIT, que, posteriormente, por meio Acórdão 1058/2016-TCU-Plenário,  foi convertido em tomada de contas especial (TC Processo 013.550/2016-0 - Relatoria do Ministro-Substituto André Luís de Carvalho, ainda sem decisão de mérito) ;
	7.2. TC Processo 000.676/2011-0, acerca de irregularidades na contratação da Fundação Ricardo Franco que subcontratou integralmente a implementação dos serviços ajustados. (Relatoria do Ministro-Substituto Weder de Oliveira, processo arquivado por meio do Acórdão 9624/2017-TCU-Primeira Câmara) . 
8.	Por meio do Acórdão 640/2015-TCU-Plenário, proferido no âmbito do TC Processo 022.244/2010-7 e modificado em sede de Embargos de Declaração  pelo Acórdão 1182/2015-TCU-Plenário, foi determinada a instauração de várias Tomadas de Contas Especiais específicas para cada convênio (TC Processo 008.442/2015-0, TC Processo 008.450/2015-3, TC Processo 008.457/2015-8, TC Processo 011.164/2015-8, TC Processo 008.453/2015-2, TC Processo 008.449/2015-5 e TC Processo 008.431/2015-9) , todos de minha relatoria, e excetuando o último processo, os demais já foram julgados por esta Corte de Contas.
9.	Ainda com relação a indícios de irregularidade associados a procedimentos adotados no âmbito das três unidades jurisdicionadas (DNIT, IME e DEC) , no período de 2002 a 2010, a SeinfraRodoviaAviação detectou nos sistemas do TCU os seguintes processos de interesse que ainda não possuem decisão de mérito:
	9.1. TC Processo 005.782/2015-5 - tomada de contas especial instaurada pelo IME para apurar a conformidade de procedimentos licitatórios e dos estágios de despesas realizadas pelo órgão no período de 2002 a 2006 (Relatoria do Ministro-Substituto André Luís de Carvalho) ;
	9.2. TC Processo 021.193/2016-9 - tomada de contas especial instaurada pelo DNIT para apurar irregularidades relacionadas ao Plano de Trabalho nº 30.001.06.01.51-01-DEC (Relatoria do Ministro Augusto Nardes) ;
	9.3. TC Processo 012.715/2018-2 - tomada de contas especial instaurada pelo DNIT para apurar irregularidades relacionadas ao Plano de Trabalho nº 30.001.07.01.76.01-DEC (de minha Relatoria) .
10.	O que se observa, portanto, é que o exame levado a efeito pela unidade instrutiva indica que há vários processos autuados no âmbito desta Corte de Contas que tratam dos indícios de irregularidades apontados nesta Solicitação, alguns deles ainda sem decisão de mérito. 
11.	Nesse sentido, considero que cumpre a essa Corte de Contas encaminhar ao Solicitante as informações coletadas pela Unidade Técnica e considerar a solicitação parcialmente atendida, a teor do disposto no art. 17, incisos I e II, da Resolução TCU 215/2008.
12.	Cumpre destacar, ainda, no tocante à existência de processos sigilosos dentre os elencados pela  SeinfraRodoviaAviação, que este Tribunal tem permitido o envio de informações sobre esse tipo de processo, para o atendimento de Solicitação do Congresso Nacional, consoante se observa no trecho a seguir transcrito do Voto do Ministro Benjamin Zymler que embasou o Acórdão 563/2017-TCU-Plenário:
 "17.	De passagem, chamo a atenção para o fato de que, na letra do inciso III do art. 232 do Regimento, apenas as solicitações subscritas por presidentes de comissões requerem prévia aprovação dos respectivos colegiados; aquelas remetidas pelos presidentes das Casas do Congresso, não. E isso, vale dizer, por uma razão singela: não é dado a esta Corte imiscuir-se em questões afetas à processualística interna adotada pelo Poder Legislativo. 
18.	Como se vê, a solicitação em tela atende às formalidades próprias da espécie, encontrando-se, de resto, adequadamente motivada.
19.	Na realidade, a solicitação, oriunda do Poder detentor da titularidade do controle externo, relacionada à atuação de agente público agindo nessa qualidade, amolda-se com perfeição ao plexo de atribuições do Parlamento, em particular a sua ação de fiscalização da Administração, reflexo direto do princípio republicano. 
20.	No mais, como pontuou o Ministro Ayres Britto na SS 3902 AgR, já mencionada neste voto, sob a perspectiva do agente a quem se referem as informações, 'é o preço que se paga pela opção por uma carreira pública no seio de um Estado republicano'.
21.	De toda sorte, como salientado pelo Ministério Público, a transferência de dados e informações sigilosas entre órgãos da Administração Pública, legalmente qualificados para tanto, não configura quebra de confidencialidade. Antes, o mesmo dever de sigilo imposto ao detentor original da informação passa também a obrigar o novo detentor, permanecendo resguardadas a intimidade e a vida privada dos envolvidos.
22.	Tal foi, precisamente, o entendimento do STF quando do julgamento conjunto das ADIs 2.386, 2.390, 2.397 e 2.859, sobre matéria análoga:
'EMENTA - Ação direta de inconstitucionalidade. Julgamento conjunto das ADI nº 2.390, 2.386, 2.397 e 2.859. Normas federais relativas ao sigilo das operações de instituições financeiras. (...) Constitucionalidade dos preceitos impugnados. ADI nº 2.859. Ação que se conhece em parte e, na parte conhecida, é julgada improcedente. ADI nº 2.390, 2.386, 2.397. Ações conhecidas e julgadas improcedentes.
1. Julgamento conjunto das ADI nº 2.390, 2.386, 2.397 e 2.859, que têm como núcleo comum de impugnação normas relativas ao fornecimento, pelas instituições financeiras, de informações bancárias de contribuintes à administração tributária.
............................................................................................................................................
4. Os artigos 5º e 6º da Lei Complementar nº 105/2001 e seus decretos regulamentares (Decretos nº 3.724, de 10 de janeiro de 2001, e nº 4.489, de 28 de novembro de 2009) consagram, de modo expresso, a permanência do sigilo das informações bancárias obtidas com espeque em seus comandos, não havendo neles autorização para a exposição ou circulação daqueles dados. Trata-se de uma transferência de dados sigilosos de um determinado portador, que tem o dever de sigilo, para outro, que mantém a obrigação de sigilo, permanecendo resguardadas a intimidade e a vida privada do correntista, exatamente como determina o art. 145, § 1º, da Constituição Federal.
............................................................................................................................................
7. O art. 1º da Lei Complementar 104/2001, no ponto em que insere o § 1º, inciso II, e o § 2º ao art. 198 do CTN, não determina quebra de sigilo, mas transferência de informações sigilosas no âmbito da Administração Pública. Outrossim, a previsão vai ao encontro de outros comandos legais já amplamente consolidados em nosso ordenamento jurídico que permitem o acesso da Administração Pública à relação de bens, renda e patrimônio de determinados indivíduos." (Rel. Ministro Dias Toffoli, Plenário, sessão de 24/2/2016.) '
23.	Observo, por fim, que, para a Suprema Corte, o compartilhamento, no âmbito da Administração, das relações de bens, renda e patrimônio de agentes públicos - exatamente o caso que ora se aprecia - já está 'amplamente consolidado em nosso ordenamento jurídico", o que se justifica,  nas palavras do relator das ADIs, Ministro Dias Toffoli, "pela evidente necessidade de salvaguarda do patrimônio e do interesse públicos", tratando-se, ademais, "de normas intimamente relacionadas ao dever de ética e moralidade que deve pautar o exercício de cargos públicos'.
13.	Por fim, como bem explicitado pela SeinfraRodoviaAviação, cumpre encaminhar os presentes autos à Secexdefesa, que é a unidade técnica deste Tribunal cuja clientela inclui o Comando do Exército, para que encaminhe, posteriormente, cópia das deliberações a serem proferidas nos processos conexos ainda pendentes de decisão de mérito, necessárias ao integral cumprimento desta Solicitação, com fundamento no art. 47 da Resolução-TCU 259/2014.
Pelo exposto, manifesto-me por que seja adotada a deliberação que ora submeto a este Colegiado.
T.C.U., Sala das Sessões, em 06 de fevereiro de 2019.
MARCOS BEMQUERER COSTA
Relator